臺灣高雄地方法院刑事判決　　　　　　　　　　　　九十一年度交易字第五五號
　　公　訴　人　臺灣高雄地方法院檢察署檢察官
　　被　　　告　甲○○
右列被告因過失致死等案件，經檢察官提起公訴（九十一年度偵字第一七０二七號）
，本院判決如左：
    主  文
甲○○服用酒類，不能安全駕駛動力交通工具而駕駛，處拘役伍拾日，如易科罰金，
以參佰元折算壹日。又因過失致人於死，處有期徒刑肆月，如易科罰金，以佰元折
算壹日。均緩刑年。
    事  實
一、甲○○係考領有普通小型車駕照之人，於民國九十一年七月二十一日零時十分許
    ，明知其因飲酒之故，精神意識已陷於酩酊狀態而不能安全駕駛動力交通工具，
    竟仍駕駛動力交通工具車牌號碼ＺＢ－五八三二號之自用小客車，沿高雄縣林園
    鄉○○路○段由南向北行駛，途經高雄縣林園鄉○○路○段六四六號前時，理應
    注意汽車行駛時，應注意車前狀況，採取必要之安全措施，以避免危險之發生，
    而依當時客觀情形：天候晴、夜間有照明、省道直路、路面鋪有柏油、乾燥、無
    缺陷、無障礙物、視距良好、閃光號誌正常，及其智識、能力，且依當時情形又
    無不能注意之情事，竟疏未注意車前狀況，並隨時採取必要之閃避、煞停等安全
    措施，貿然以時速八十公里之速度行駛，適有行人陳志光亦未依規定行走人行道
    ，由西向東穿越道路中央之安全島之陳志光經過該處，為甲○○駕車煞避不及撞
    及倒地，致陳志光受有多處鈍挫傷等傷害，經送往建佑醫院急救於九十一年七月
    二十一日凌晨零時四十五分許不治死亡。楊木生於肇事後，於犯罪未發覺前，旋
    委託路人撥打電話報警處理，並接受酒精測試，測試結果甲○○當時之酒精濃度
    已達每公升零點四五毫克。
二、案經高雄縣警察局林園分局報請臺灣高雄地方法院檢察署檢察官偵查起訴。
    理  由
一、訊據被告甲○○對於右揭駕車撞及被害人陳志光，致其受有多處鈍挫傷，並因而
    不治死亡之事實，供認不諱，並有道路交通事故調查報告表、現場照片八張、經
    被告簽名之酒精濃度測試結果表、刑法第一百八十五條之三案件測試觀察紀錄表
    各一紙在卷足稽。又被害人陳志光確係因本件交通事故引起多處鈍挫傷不治身亡
    之事實，亦經台灣高雄地方法院檢察署檢察官督同法醫師相驗明確，製有相驗屍
    體證明書、驗斷書、勘驗筆錄、照片四張附卷可憑。
二、按刑法第一百八十五條之三服用藥物或酒類駕駛罪，以行為人不能安全駕駛動力
    交通工具為構成要件，而本規定甫於八十八年四月二十一日增訂公布，是在何種
    情況始能認定已喪失駕駛能力，尚無實務見解可供參酌，德國司法實務界係以血
    液內酒精含量值為解釋，認為「無駕駛能力」可分兩種情況，其一係血液中酒精
    含量千分之一點一以上，即呼氣所含之酒精含量達每公升零點五五毫克以上，為
    「絕對無駕駛能力」，另一係血液中酒精含量在千分之零點三至一點一之間，並
    加上特定具體危險情況時，可認定為「相對無駕駛能力」，此兩種情形的無駕駛
    能力，皆可科以刑罰，法務部於八十八年五月十日邀集各界會商，訂出呼氣中所
    含酒精濃度達每公升零點五五毫克即符合本罪之要件，若在零點二五至零點五五
    毫克間，執行警察有客觀事實認定不能駕駛，亦可移送法辦，亦係採此一見解，
    本件被告呼氣之酒精含量為每公升零點四五毫克，雖不符合前開「絕對駕駛能力
    」之要件，然被告係因喝酒而超速行駛，閃煞不及而撞上被害人等情，業據被告
    於偵查中自承在卷，且被告於肇事後經警於九十一年七月二十一日凌晨零時十分
    許初次訊問時，因酒醉無法接受訊問，延至同日凌晨三時十分許始接受偵訊，此
    有偵訊筆錄負於警卷內可稽，足認被告當時確已因服用酒類過量致使身體、視覺
    之反應能力趨弱而無法安全駕駛動力交通工具，並因而駕車肇事於後。被告酒醉
    駕車之公共危險犯行，洵堪認定。
三、按汽車駕駛人，應注意車前狀況，並隨時採取必要之安全措施，以避免危險之發
    生；汽車駕駛人，飲酒後其吐氣所含酒精成分超過每公升０˙二五毫克以上者，
    不得駕車，道路交通安全規則第九十四條第三項、第一百十四第二款分別定有明
    文。被告駕駛輕型機車自應注意此項義務，而肇事當時天候晴、夜間有照明、省
    道直路、路面鋪有柏油、乾燥、無缺陷、無障礙物、視距良好、閃光號誌正常，
    此有道路交通事故調查報告表一紙在卷可憑，再依被告之知識、能力等情，復無
    不能注意之情事，於被害人徒步行經該處，竟疏未注意酒醉不得駕車行駛，猶在
    血液所含酒精濃度達每公升零點四五毫克酒醉下，貿然駕駛汽車，且疏未注意車
    前狀況，駕車撞及被害人而肇事，雖被害人未依規定行走人行道，穿越道路中心
    安全島欲橫越馬路，亦有過失，然仍不能解免被告之過失責任，是被告就本件車
    禍肇事確應負過失責任甚明。又被害人因本件車禍受有多處鈍挫傷等傷害，並因
    而不治死亡，已如前述，是被告之過失行為與被害人因本件車禍死亡間，有相當
    因果關係。被告過失致死之犯行，亦堪認定。
四、核被告因飲酒致不能安全駕駛動力交通工具而駕車之行為，係犯刑法第一百八十
    五條之三之服用酒類致不能安全駕駛動力交通工具罪，又其過失致人於死之行為
    ，係犯刑法第二百七十六條第一項之過失致人於死罪。其所犯上開二罪，犯意各
    別，行為互殊，應予分論併罰。又被告為汽車駕駛人，酒醉駕車，因而過失致人
    於死，所犯過失致人於死罪，應依道路交通管理處罰條例第八十六條第一項規定
    ，加重其刑。被告於肇事後旋委託路人撥打電話報警處理，並繼續停留在現場等
    待警方現場處理，配合警方酒醉測試（同日凌晨一時七分許）及簽署權利告知通
    知書（同日凌晨零時十分許），雖未能於警方初次偵訊時接受訊問（同日凌晨零
    時十分許），然於酒醒後（同日凌晨三時十分許）立即主動向高雄縣警察局林園
    分局港埔派出所向該所警員周明良坦承駕車肇事而自首接受裁判等情，此有警卷
    偵訊筆錄、權利告知通知書、酒精濃度測試結果表等附卷可稽，為對於未發覺之
    罪自首而接受裁判，應依刑法第六十二條前段規定減輕其刑。爰審酌被告駕駛汽
    車，竟未注意相關交通安全之規定，終至肇事致人於死，造成無可挽救之遺憾，
    並使被害人家屬痛失至親，犯罪所生危害甚重，惟其犯後又坦承犯行，態度良好
    ，並已與被害人家屬達成民事和解，賠償損害，亦有高雄縣鳳山市調解委員會調
    解書一紙附卷可按等一切情事，分別爰量處如主文所示之刑，併均諭知易科罰金
    之折算標準，藉資懲儆。又被告前未曾受有期徒刑以上刑之宣告，此有臺灣高等
    法院被告全國前案紀錄表在卷足參，其因一時失慮，偶罹刑典，事後已坦承犯行
    ，深具悔意，經此刑之宣告後，應知警惕而無再犯之虞，本院因認暫不執行其刑
    為當，予以宣告緩刑三年，用啟自新。
據上論斷，應依刑事訴訟法第二百九十九條第一項前段，道路交通管理處罰條例第八
十六條第一項，刑法第一百八十五條之三、第二百七十六條第一項、第六十二條前段
、第四十一條第一項、第七十四條第一款，罰金罰鍰提高標準條例第一條前段、第二
條，判決如主文。
本案經檢察官李宛凌到庭執行職務。
中    華    民國     九十一     年      十      月      十八        日
                                  臺灣高雄地方法院交通法庭
                                      法  官  何悅芳
右正本證明與原本無異。
如不服本判決，應於判決送達後十日內，向本院提出上訴狀。
                                      書記官  顏宗貝
中    華    民    國     九十一     年      十      月      十八        日
附錄本判決論罪之法條：
刑法第一百八十五條之三
服用毒品、麻醉藥品、酒類或其他相類之物，不能安全駕駛動力交通工具而駕駛者，
處一年以下有期徒刑、拘役或三萬元以下罰金。
刑法二百七十六條第一項
因過失致人於死者，處二年以下有期徒刑、拘役或二千元以下罰金。
